臺灣高雄地方法院民事判決　　　　　　　100年度訴字第566號
原　　　告　吳秀霞
訴訟代理人　蘇吉雄律師
　　　　　　陳雅娟律師
被　　　告　梁清雄
上列當事人間請求返還借款事件，本院民國100 年5 月19日言詞
辯論終結，判決如下：
    主      文
被告應給付原告新台幣貳佰萬陸仟陸佰陸拾陸元，及其中新台幣
壹佰肆拾萬元，自民國九十九年十一月一日起至清償日止，按年
息百分之五計算之利息。
訴訟費用由被告負擔。
本判決第一項於原告以新台幣陸拾陸萬陸仟元或同額之台灣銀行
無記名可轉讓定存單為被告供擔保後得假執行。但被告如以新台
幣貳佰萬陸仟陸佰陸拾陸元為原告預供擔保後得免為假執行。
    事實及理由
一、原告主張：被告於民國96年3 月至4 月間陸續向原告借款新
    台幣（下同）300,000 元，雙方約定利息為月息3 分（每月
    3%）即每月9,00 0元，由被告開立起訴狀附表一編號1 之30
    0,000 元支票1 紙做為借款之憑證，並開立附表二編號1至
    12票面金額各9,000 元之支票12紙交予原告收執，以支付96
    年5 月至97年4 月之利息，被告就上開各期利息均有按期兌
    現給付。被告之後於96年12月再向原告借款500,000 元，借
    款共計800,000 元，被告並取回附表一編號1 支票而另行開
    立附表一編號2 所示之800,000 元支票1 紙交付原告做為借
    款之憑證，之後被告又陸續向原告借款，金額共為1,340,00
    0 元。又被告另向原告購買每張12,000元之美容服務卡5 張
    共60,000元未付款，雙方合意將此筆款項併入被告之借款金
    額計算故借款共計為1,400,000 元（下稱系爭借款），並由
    被告取回附表一編號2 之800,000 元支票而另開立附表一編
    號3 所示之1,400,000 元支票1 紙作為借款憑證，並開立附
    表二編號13至24，金額各為42,000元之支票12紙以支付借款
    利息，詎上開附表一編號3 之支票竟於98年4 月30日提示時
    遭退票，且除附表二編號13、14、16、17之支票兌現外，其
    餘利息支票均遭退票。經原告多次向被告請求後，被告迄未
    清償借款，爰依消費借貸法律關係請求被告返還系爭借款；
    而就利息部份，因兩造約定之月息3 分（每月3%）超過法定
    之年息20% ，只請求按年息20% 計算，依此計算，被告應給
    付原告起訴前已屆期之97年7 月及97年10月至99年10月，共
    26個月已到期之利息606,666 元，及自99年11月1 日起至清
    償日止，按年息20% 計算之利息，爰依消費借貸法律關係提
    起本訴等語。並聲明：被告應給付原告2,066,666 元，及其
    中1,400,000 元，自99年11月1 日起至清償日止，按年息20
    ％計算之利息；並願供擔保，請求宣告假執行。
二、被告則以：被告從未向原告借款，當初係因向原告購買美容
    商品，原告要求一次給付全年度之費用，始開立附表一編號
    3 及附表二編號1 至12之支票，而附表二編號13至24所示之
    支票，係因原告向被告借票而開立，嗣因原告均未按期還款
    ，故被告不願繼續墊款，支票才會跳票，本件原告主張均非
    事實等語置辯。並聲明：原告之訴駁回；如受不利判決，願
    供擔保請准宣告免為假執行。
三、兩造爭執及不爭執事項：
（一）不爭執事項：
      被告曾開立附表一編號3 所示之1,400,000 元，及附表二
      編號1 至12、每月9,000 元，及編號13至24每月、42,000
      元等之支票交予原告收執，其中附表一編號3 之支票，及
      附表二編號15、18-24 之支票，經原告提示後均遭退票，
      其餘之附表二支票則已兌現付款，有附表一、二、退票理
      由單9 張、原告之台灣土地銀行中正分行000000000000號
      帳戶客戶歷史交易明細表影本在卷可稽（卷第7-31頁）。
（二）爭執事項：
      被告是否曾向原告借款？如有，借款金額為若干？其所得
      請求被告給付之借款及利息為若干？
四、得心證之理由：
（一）經查：
  １、兩造曾於97年12月1 日在高雄市前金區○○○路349 號5
      樓之2 就系爭借款糾紛商談，被告於商談過程中自承確有
      積欠原告系爭140 萬元借款之事實，有原告提出之錄音譯
      文及光碟為證（卷第32頁以下），並於原告對被告提出詐
      欺告訴之臺灣高雄地方法院檢察署100 年度調偵字第438
      號案件偵查中，經檢察官當庭勘驗錄音光碟在卷（偵查卷
      第142 頁以下），又兩造於97年12月1 日商談時，被告所
      找到場之在場證人呂潘美麗，亦於偵查中到庭結證稱：我
      有聽到被告說到140 萬元借款的事情，... ；吳秀霞請梁
      清雄還140 萬元，梁清雄說他沒有錢，要土地賣掉才有錢
      ，吳秀霞就表示至少先還一半，他（梁清雄）說沒錢，
      ... ，他們只討論借款問題，沒有討論作臉的事情等語（
      偵查卷第130 頁以下）。另再參酌被告確有開立如附表一
      編號3 及附表二等25張支票交付原告收執以做為借款之憑
      證（被告抗辯支票係向原告購買美容護膚服務卡產品之包
      卡之用，不足採信，詳下述），及依附表二編號1 至12之
      12張支票所示，每張之金額均恰好為9,000 元，及編號13
      至24之12張支票所示，每張之金額亦均恰好為42,000元，
      而與原告所主張之兩造約定之利息為月息3 分（每月3%）
      ，依借款金額分別累計至30萬元及至140 萬元時計算之利
      息金額相符等情，堪認原告主張被告確有向原告借款及約
      定將購買美容服務卡之60,000元併入借款金額計算，而共
      積欠系爭140 萬借款之事實屬實。
  ２、按「原告於起訴原因已有相當之證明，而被告於抗辯事實
      並無確實證明方法，僅以空言爭執者，當然認定其抗辯事
      實之非真正，而應為被告不利益之裁判。」；「原告對於
      自己主張之事實已盡證明之責後，被告對其主張，如抗辯
      其不實並提出反對之主張者，則被告對其反對之主張，亦
      應負證明之責，此為舉證責任分擔之原則。」，有最高法
      院18年上字第1679號及18年上字第2855號判例之要旨可參
      ，原告就其所主張之上開事實已舉證堪認屬實如上，依上
      開法條規定及判例要旨之說明，即應由被告就其所抗辯之
      事實舉證以實其說。經查，被告雖以下情抗辯：(1)附表一
      編號3 之140 萬元支票，係向原告購買美容商品包卡之消
      費之用云云，並提出專業護膚諮詢卡、專業保養紀錄卡等
      為證（卷第78-86 、40-44 頁），惟依上開專業保養紀錄
      卡之記載所示，被告每月之消費額只有1 萬餘元，依此計
      算，被告豈非一次購買而先給付10餘年之消費金額，顯與
      常情不符，且專業保養紀錄卡中亦有記載被告另多次購買
      12,000元身體卡之紀錄，如被告已一次以140 萬元購買美
      容商品之包卡消費，豈有另行多次購買12,000元包卡之可
      能。(2)其中96年12月10日之30萬元，係原告兒子的老闆劉
      庭毅向原告所借用，而非被告所借用云云，並提出劉庭毅
      之借據1 紙為證（卷第87頁），惟依該份借據已載明係劉
      庭毅向被告借用30萬元，而無任何與原告有關之文字，自
      不足以認向原告借款之人係劉庭毅。(3)附表二編號13至24
      所示之支票，係原告向被告借票使用而開立云云，惟被告
      就此僅空言抗辯，並未舉證以實其說，已不足採信，況依
      上開不爭執事項及原告之台灣土地銀行中正分行00000000
      0000號帳戶客戶歷史交易明細表及退票理由單所示，原告
      係將上開支票存入其臺灣土地銀行中正分行000000000000
      號帳戶內託收，而非將上開支票轉讓他人，如原告係向被
      告借票使用，豈有未將上開支票轉讓他人以供周轉之理。
      是被告上開所辯，均與事實不符，不足採信。
（二）按「稱消費借貸者，謂當事人一方移轉金錢或其他代替物
      之所有權於他方，而約定他方以種類品質、數量相同之物
      返還之契約。」；「借用人應於約定期限內，返還與借用
      物種類、品質、數量相同之物。」；「遲延之債務，以支
      付金錢為標的者，債權人得請求依法定利率計算之遲延利
      息，但約定利率較高者，仍從其約定利率。」，民法第47
      4 條第1 項、第478 條前段、第233 條第1 項定有明文。
      被告向原告借用系爭140 萬元，其所開立給付借款之附表
      一編號號3 所示之1,400,000 元支票，及給付利息之附表
      二編號13至24支票，除編號13、14、16、17之支票兌現外
      ，其餘利息支票均遭退票等之事實屬實，業見前述，則原
      告依消費借貸法律關係請求被告返還系爭140 萬元借款，
      及按年息20% 計算請求被告給付起訴前已屆期之97年7 月
      及97年10月至99年10月，共26個月已到期之利息606,666
      元，合計共2,066,660 元，及其中1,400,000 元，自99年
      11月1 日起至清償日止，按年息20％計算之利息，為有理
      由，應予准許。
五、本判決主文第1 項就原告勝訴部份，兩造分別陳明願供擔保
    ，聲請宣告假執行或免為假執行，經核並無不合，爰分別酌
    定相當之擔保金額併予宣告之。
七、訴訟費用負擔之依據：民事訴訟法第78條。
中    華    民    國   100    年    5     月    31    日
                  民事第四庭  法  官  郭文通
以上正本係照原本作成。
如對本判決上訴，須於判決送達後20日內向本院提出上訴狀。如
委任律師提起上訴者，應一併繳納上訴審裁判費。
中    華    民    國   100    年    5     月    31    日
                              書記官  黃琬婷